【裁判字號】    97,易,190
【裁判日期】    970603
【裁判案由】    詐欺
【裁判全文】
臺灣雲林地方法院刑事判決               97年度易字第190號
公  訴  人  臺灣雲林地方法院檢察署檢察官
被      告  丙○○
上列被告因詐欺案件，經檢察官聲請簡易判決處刑（96年度偵字
第6542號），本院斗六簡易庭認為不宜以簡易判決處刑（97年度
六簡字第70號），簽請改依通常程序審理，本院判決如下：
    主  文
丙○○幫助意圖為自己不法之所有，以詐術使人將本人之物交付
，處有期徒刑伍月，如易科罰金，以新臺幣壹仟元折算壹日。
    事  實
一、丙○○明知提供金融機構帳戶之存摺、提款卡、印鑑章（聲
    請簡易判決處刑書漏載）、密碼予他人使用，可供作他人為
    財產犯罪之用，並避免有偵查犯罪權限之執法人員循線查緝
    ，以確保財產犯罪所得之不法利益。且其在客觀上亦可預見
    一般取得他人金融帳戶使用之行徑，常與財產犯罪有關聯，
    竟以縱有人持有其金融機構帳戶存摺、提款卡、密碼作詐騙
    之犯罪工具，亦不違背其本意之幫助犯意，於民國96年9 月
    17日前數日，將其彰化銀行斗六分行局號610051號、帳號00
    000000號之存摺、提款卡、密碼提供予不詳詐騙集團使用。
    嗣該詐騙集團成年成員，基於意圖為自己不法所有之犯意，
    撥打甲○○○電話，告知其金融資料遭詐騙集團使用，應將
    金錢匯入國安局之金管會保管云云，致甲○○○陷於錯誤，
    而不疑有他，依指示分別於96年9 月17日14時8 分（聲請簡
    易判決處刑書誤載為：10時）、14時43分（聲請簡易判決處
    刑書誤載為：13時30分），無摺轉存（聲請簡易判決處刑書
    誤載為：匯款）新台幣（下同）93,258元、839,322 元到上
    開丙○○之銀行帳戶內，旋於當日遭該不詳詐欺犯罪集團成
    年成員臨櫃提領其中850,000 元，又以提款卡跨行提領其中
    20,000元、20,000元、20,000元、13,500元得逞（各次以提
    款卡跨行提款均加扣手續費6 元）。嗣後甲○○○知悉受騙
    ，因而報警循線查獲上情。
二、案經雲林縣警察局斗六分局報告臺灣雲林地方法院檢察署檢
    察官偵查後聲請簡易判決處刑。
    理  由
壹、證據能力之認定
    被告以外之人於審判外之陳述雖不符刑事訴訟法第159 條之
    1 至之4 等4 條之規定，而經當事人於審判程序同意作為證
    據，法院審酌該言詞陳述或書面陳述作成時之情況，認為適
    當者，亦得為證據，刑事訴訟法第159 條之5 第1 項定有明
    文。其立法意旨在於傳聞證據未經當事人之反對詰問予以核
    實，原則上先予排除。惟若當事人已放棄反對詰問權，於審
    判程序中表明同意該等傳聞證據可作為證據，基於尊重當事
    人對傳聞證據之處分權，及證據資料愈豐富，愈有助於真實
    發見之理念，且強化言詞辯論主義，使訴訟程序得以順暢進
    行，上開傳聞證據亦均具有證據能力。經查，被告丙○○及
    檢察官就本院所引用卷內被告以外之人於審判外之陳述，於
    審判程序均同意作為證據，且本院審酌前開證據資料作成時
    之情況，均無不法之情事，且與待證事實具有關聯性，認為
    適宜作為本案之證據，故均有證據能力。
貳、本院之判斷
一、被告丙○○固坦承其明知提供金融機構帳戶之存摺、提款卡
    、印鑑章、密碼予他人使用，可供作他人為財產犯罪之用，
    並避免有偵查犯罪權限之執法人員循線查緝，以確保財產犯
    罪所得之不法利益。且其在客觀上亦可預見一般取得他人金
    融帳戶使用之行徑，常與財產犯罪所需有關（本院審理筆錄
    第3 頁），惟矢口否認有為本件犯行，辯稱：我2 年前也被
    騙過，且因記憶不好，該帳戶內又沒有錢，所以便將密碼抄
    在1 張紙上，與存款簿放在一起而遺失云云。
二、經查：
    (一)彰化銀行斗六分行局號610051號、帳號00000000號之帳戶
      確為被告所使用，有彰化銀行斗六分行97年3 月31日雲營
      字第0970404 號函及所附之被告丙○○開戶基本資料、96
      年9 月之交易明細表在卷可稽（本院卷第15頁至第18頁）
      。
    (二)另被害人甲○○○如犯罪事實欄一所載之被害經過，及其
      陷於錯誤，依詐欺集團成員指示分別於96年9 月17日14時
      8 分、14時43分，無摺轉存93,258元、839,322 元到被告
      丙○○之上開彰化銀行斗六分行帳戶內，旋於當日遭該不
      詳詐欺犯罪集團成年成員臨櫃提領其中850,000 元，又以
      提款卡跨行提領其中20,000元、20,000元、20,000元、13
      ,500 元 等事實，亦有被害人甲○○○之警詢筆錄（雲警
      六偵字第00960013290 號卷第5 頁至第6 頁）及彰化銀行
      96年9 月17日存款憑條影本2 紙（同上號卷第7 頁）、被
      告丙○○之上開帳戶交易明細表（本院卷第18頁）等在卷
      可憑。
    (三)被告雖以前詞置辯，惟查：
    1.由本件被告帳戶之交易明細表，被害人甲○○○於96年9
      月17日無摺轉存至被告之上開帳戶後，所轉存款項，於同
      日經臨櫃現金提款1 筆，金額為850,000 元，另於同日經
      提款卡跨行提款4 筆，各20,000元、20,000元、20,000元
      、13,500元（各次以提款卡跨行提款均加扣手續費6 元）
      。而金融機構之臨櫃現金提款需存摺、印鑑章、密碼，另
      以提款卡跨行提款需提款卡、密碼，乃眾所週知之事實，
      由此足見被告帳戶之存簿、印鑑章、提款卡、密碼於96年
      9 月17日前即均已由詐欺集團使用中。
    2.而金融機構存摺、提款卡、印鑑章及密碼，實為現代人日
      常生活中不可或缺之重要交易及理財工具，一旦遺失，除
      造成個人財物之損失之外，甚至若為他人作為犯罪工作之
      用，則不但損及自己個人信用，更有因此背負刑責之可能
      ，是以，一般人皆知曉應將上開物品分開保管，以避免一
      次同時遺失或全數遭竊的風險，衡情當無共置一處之理，
      倘若遭竊或遺失，必會立即報警或掛失，以避免遭他人盜
      用遭致無謂困擾。然被告學歷為高職畢業，又能自行申請
      銀行帳戶。且對於警詢及本院審理時之問題均能理解陳述
      ，並加以辯解，是被告應是有相當智識及社會經驗之人，
      縱如其所述帳戶內存款餘額不多，應亦不至於將存簿、提
      款卡、印鑑章及密碼置於一處，以至於一併遺失，又其於
      發現其帳戶存摺等物遺失時，亦應有能力向警察單位申報
      遺失。由被告於警詢時自稱：「（你開設申辦該帳戶及提
      款卡作何用途？）該帳戶、提款卡是我在工廠上班時，方
      便工廠匯進薪資用的。」「（上開帳戶（存摺）、開戶印
      章及提款卡現置於何處？）該帳戶（存摺）、開戶印章及
      提款卡我於96年10月初，才發現遺失不見。」「（你發現
      上揭帳戶（存摺）、開戶印章及提款卡遺失後有無報警處
      理或備案？）沒有報警處理。」等語（雲警六偵字第0096
      0013290 號卷第2 頁），該帳戶既係供其薪資匯款之用，
      其更應悉心保管存摺、印鑑章、密碼，又怎會於96年10月
      初始發現遺失，並於發現遺失後竟不報警處理，益見被告
      所辯為不足採。
    3.況帳戶密碼為帳戶所有人自行以其生活相關之數字為設定
      ，被告為高職畢業，又為相當智識及社會經驗之人，已如
      前述，僅30歲，對於記憶密碼應非難事，又於本院審理時
      自稱2 年前曾遭詐騙，更應知悉密碼不可記載於紙上與存
      摺、提款卡、印鑑章等物置於一處，則其辯稱將密碼抄寫
      於紙上，再與存簿、印鑑章、提款卡置於一處，一起遺失
      云云，更顯無稽。
    4.更何況苟非被告主動交付其帳戶之存摺、提款卡、印鑑章
      及密碼予該詐欺集團成員使用，而容認詐欺集團以其帳戶
      作為詐欺之工具，一旦被告發現存摺等物遺失後，隨時可
      辦理掛失止付，倘如此，則該詐欺集團豈不甘冒費盡心思
      詐欺而得之款項，處於可能隨時遭被告以掛失方式凍結該
      帳戶，致無法提領甚至遭黑吃黑之風險，應無此理。再參
      以被害人匯入至被告上開帳戶後，隨即於當日即遭領取，
      更足見該詐騙集團，於向被害人詐騙時，確有把握該帳戶
      不會被帳戶所有人掛失止付，而此等確信，在該帳戶係拾
      得、竊得或其他未經同意而使用他人帳戶之情形，實無發
      生之可能，益證被告有將該帳戶之存摺、印鑑章、提款卡
      及密碼等物提供予詐騙集團使用之事實。
三、論罪科刑
    按刑法上之幫助犯，係對於犯罪與正犯有共同之認識，而以
    幫助之意思，對於正犯資以助力，而未參與實施犯罪之行為
    者而言，是以，如未參與實施犯罪構成要件之行為，且係出
    於幫助之意思提供助力，即屬幫助犯，而非共同正犯。核被
    告提供上開帳戶之存摺、提款卡、印鑑章及密碼予詐欺集團
    使用，對於該詐欺集團成員向被害人遂行詐欺取財犯行資以
    助力，故核被告丙○○所為，係犯刑法第339 條第1 項詐欺
    取財罪之幫助犯，爰依刑法第30條第2 項之規定，按正犯之
    刑減輕其刑。爰審酌被告丙○○因貪圖小利，竟提供帳戶資
    料予他人作為實施詐欺取財之工具，紊亂社會正常交易秩序
    ，並使不法之徒藉此輕易取得犯罪贓款，檢警難以追查緝捕
    ，致被害人甲○○○受有為數不輕之財產上損害，惟念其僅
    於96年間有一竊盜前科（不構成累犯），此外並無其他犯罪
    紀錄，有臺灣高等法院被告前案紀錄表1 份在卷足按，其應
    係一時缺錢支用，始為本件犯行等一切情狀，量處如主文所
    示之刑，並諭知易科罰金之折算標準。
據上論斷，應依刑事訴訟法第299 條第1 項前段，刑法第339 條
第1 項、第30條第1 項前段、第2 項、第41條第1 項前段、刑法
施行法第1 條之1 第1 項、第2 項前段，判決如主文。
本案經檢察官乙○○到庭執行職務。
中    華    民    國    97    年    6     月    3     日
            刑事第一庭    審判長法  官  陳宏卿
                                法  官  王雅苑
                                法  官  楊昱辰
以上正本證明與原本無異。
如不服本判決，應於判決收受後10日內，向本院提出上訴狀（須
附繕本）。
                                書記官  黃秋萍
中    華    民    國    97    年    6     月    3     日
附錄法條：刑法第339條第1項
意圖為自己或第三人不法之所有，以詐術使人將本人或第三人之
物交付者，處5 年以下有期徒刑、拘役或科或併科1 千元以下罰
金。


司法院資訊處製作；財團法人民間司法改革基金會備份。
